臺灣高雄地方法院刑事判決　　　　　　　 94年度易字第263號
公　訴　人　臺灣高雄地方法院檢察署檢察官
被　　　告　丙○○　男　31歲.
上列被告因詐欺案件，經檢察官提起公訴（93年度偵字第24469
號），本院判決如下：
    主  文
丙○○幫助意圖為自己不法之所有，以詐術使人將本人之物交付
，累犯，處有期徒刑參月，如易科罰金，以參佰元折算壹日。
    事  實
一、丙○○曾於民國（下同）82年間因違反麻醉藥品管理條例案
    件，經本院以82年度訴字第645 號刑事判決判處應執行有期
    徒刑5 年2 月確定後，於82年6 月17日入監執行，於84年 5
    月19日縮短刑期假釋出監並付保護管束，復於假釋保護管束
    期間，於86年間同因違反麻醉藥品管理條例案件，經本院以
    86年度易字第2575號刑事判決判處有期徒刑6 月確定後，經
    撤銷假釋，應執行殘刑有期徒刑3 年5 月15日，而接續執行
    ，於89年5 月2 日縮短刑期假釋出監並付保護管束，復於假
    釋保護管束期間前，因施用毒品案件，經撤銷假釋，應執行
    殘刑有期徒刑1 年16日，於92年1 月29日縮短刑期執行完畢
    。
二、丙○○明知他人收購金融機構之帳戶、提款卡係為掩飾渠等
    不法行徑，避免有偵查犯罪權限之執法人員循線查緝，以確
    保犯罪所得之不法利益，並掩人耳目，且其在客觀上亦可預
    見一般取得他人金融帳戶使用之行徑，常與財產犯罪所需有
    密切之關聯，竟以縱有持存款簿、提款卡作為詐騙之犯罪工
    具亦不違背其本意之幫助犯意，於92年12月12日，將其自己
    所使用之中華郵政股份有限公司鳳山新甲郵局（下簡稱鳳山
    新甲郵局）帳號00000000000000號帳戶之存摺、提款卡及密
    碼等物，交予姓名不詳之人。嗣取得丙○○前開帳戶之存摺
    及提款卡等物之人，基於詐欺取財之犯意，於92年12月18日
    11時10分許，打電話至高雄市○○路344 之1 號丁○○住處
    佯稱：伊為丁○○之堂弟急需新台幣（下同）2 萬元，致丁○○陷於錯誤，至高雄市三民區○○○路207 號大順郵局50
    支局匯款2 萬元至丙○○前開帳戶內，上開行詐騙之人員旋
    將上開款項領走，致丁○○受有損害。
三、高雄縣政府警察局移送臺灣高雄地方法院檢察署檢察官偵查
    起訴。
    理  由
一、證據能力方面：
    按被告以外之人於審判外之言詞或書面陳述，除法律有規定
    者外，不得作為證據；再被告以外之人於審判外向法官所為
    之陳述，得為證據；又被告以外之人，偵查中向檢察官所為
    之陳述，除顯有不可信之情況外，得為證據；另被告以外之
    人於檢察事務官、司法警察官或司法警察調查中所為之陳述
    ，與審判中不符時，其先前之陳述具有較可信之特別情況，
    且為證明犯罪事實存否所必要者，得為證據；再下列文書，
    亦得為證據：一、除顯有不可信之情況外，公務員職務上製
    作之紀錄文書、證明文書。二、除顯有不可信之情況外，從
    事業務之人於業務上或通常業務過程所須製作之紀錄文書、
    證明文書。三、除前二款之情形外，其他於可信之特別情況
    下所製作之文書，亦得為證據；又被告以外之人於審判外之
    陳述，雖不符刑事訴訟法第159條之1至第159條之4 之規定，
    而經當事人於審判程序同意作為證據，法院審酌該言詞陳述
    或書面陳述作成時之情況，認為適當者，亦得為證據；另當
    事人、代理人或辯護人於法院調查證據時，知有第159條第1
    項不得為證據之情形，而未於言詞辯論終結前聲明異議者，
    視為有前項之同意，刑事訴訟法第159條第1項、第159條之1
    第1項、第2項、第159條之2、第159條之4、第159條之5 第1
    項、第2項分別定有明文。經查：
  (一)被告對於被害人丁○○於警察局（見警訊第5 頁）及偵查（
    見偵訊第8 至9 頁）所為之陳述，於言詞辯論終結前，未聲
    明異議，依法自應視為被告同意前開證人於警詢中所為之陳
    述，得作為證據，本院審酌前開被害人丁○○於警察局及偵
    查所為陳述作成時之狀況，認為適當，依刑事訴訟法第159
    條之5 第1 項之規定，為傳聞法則之例外，應有證據能力。
  (二)本件相關金融機構所出具之客戶交易明細及查詢最近交易詳
    情（見警訊第8-9 頁）等列印資料屬一般從事金融業務人員
    於業務上例行性所製文書，雖為被告以外之人於審判外所為
    之書面陳述，屬於傳聞證據，然此乃鳳山新甲郵局從事業務
    之人於通常業務過程不間斷而準確記載，且係完成於業務終
    了前後，無預見日後可能會被提供作為證據之偽造動機，均
    屬刑事訴訟法第159 條之4 第2 款所稱之紀錄文書及證明文
    書，又查無證據證明上開資料顯有不可信之情況，揆諸前揭
    規定，應認對於被告之案件，均得為證據，而有證據能力。
  (三)掛失止付申請書、掛失補副帳戶新舊帳號通知聯、申請使用
    電話語音服務申請書（見本院卷第58-59 頁）及郵政國內匯
    款執據（見警訊第6 頁）等資料，雖為被告以外之人於審判
    外之陳述，屬於傳聞證據，且非被告以外之人於審判外向法
    官、於偵查中向檢察官或於檢察事務官、司法警察官或司法
    警察調查中所為之陳述，且均係針對個案而製作，亦與刑事
    訴訟法第159 之4 第1 款所示之公務員職務上製作，經常處
    於可受公開檢查之狀態，設有錯誤，甚易發現而予及時糾正
    之紀錄文書或證明文書，或刑事訴訟法第159 條之4 第2 款
    所示之於通常業務過程不間斷、有規律而準確記載，大部分
    紀錄完成於業務終了前後，並未預見日後可能提供作為證據
    之紀錄文書或證明文書有間（該條之立法理由可參），也非
    與公務員職務上製作之紀錄文書、證明文書或與從事業務之
    人於業務上或通常業務過程所須製作之紀錄文書、證明文書
    具有同等程度可信性之文書，然因檢察官、被告於法院調查
    證據時，知有刑事訴訟法159 條第1 項不得為證據之情形，
    未於言詞辯論終結前聲明異議，應視為同意作為證據，且本
    院審酌上開資料作成之形式及取得之過程並無瑕疵、與待證
    事實具有關連性等情況，認為適當，應認依刑事訴訟法第15
    9 條之5 第2 項之規定，得為證據，而有證據能力。
  (四)又按，傳聞法則乃對於被告以外之人於審判外之言詞或書面
    陳述，亦即針對被告以外之人於審判外以言詞或書面所為之
    供述證據而為之規範。卷附之郵局客戶歷史交易詳情代號說
    明（見本院卷第62頁）乃係郵政機關就渠等使用之代號內容
    加以說明之文書，性質上並非供述證據，應無刑事訴訟法第
    159 條第1 項規定之適用。
二、訊據被告固不否認其於92年12月12日補領鳳山新甲郵局帳號
    00000000000000號帳戶之存摺及提款卡等情，惟矢口否認有
    何幫助詐欺之犯行，辯稱：「我的存摺、印章及提款卡是遺
    失的。我是89年就申請該存摺，因為後來找不到，所以我於
    92年12月12日聲請掛失補發，補發的當日，就在騎車要去路
    竹的路上遺失。我當日是放在外套的口袋，我是直到回家時
    ，才發現已經不見，我也不確定是否是在路上遺失。當時是
    因為急著趕回去工作，才沒有把存摺、印章及提款卡收放在
    置物箱內，發現遺失後，也是因為工作繁忙，所以沒有馬上
    去掛失，但是我有跟我姨丈說，但是我姨丈說，因為工作很
    多，所以叫我不要再請假，我一直拖到18日，工作比較有空
    ，而且覺得這些東西不見我會緊張，所以才請假去瑞隆派出
    所報遺失，但警察叫我去郵局報遺失，所以我才去新甲郵局
    報遺失。」云云（見本院94年5 月11日調查筆錄，第44頁）
    ，惟查：
  (一)被告於92年12月12日辦理上開郵局存摺及提款卡補發後直至
    92年12月18日間有語音密碼、更換密碼及多次跨行轉入與以
    卡片提款之交易記錄等情，有鳳山郵局94年5 月10日鳳營字
    第0940100632號函暨所附之被告掛失止付申請書、掛失補副
    帳戶新舊通知聯、申請使用電話語音服務申請書、客戶歷史
    交易清單等資料紙附卷可稽。而被告確實分別於92年12月12
    日及同年月18日辦理存摺掛失並補發副本及申請存簿掛失，
    亦據被告於偵查及本院審理時坦承不諱。衡情，金融帳戶為
    個人理財之工具，一般人均會謹慎妥善保管存摺、金融卡，
    以免遭他人利用，而本件被告係於92年12月12日申辦補發存
    摺，如被告所辯屬實，則被告係於92年12月12日即已發現遺
    失存簿及提款卡，且其於92年12月12日同樣是以電話語音掛
    失之方式辦理，其怎豈因工作繁忙則遲至92年12月18日始向
    郵局申辦存摺及金融卡之掛失，顯與吾人日常生活經驗法則
    相悖，可見被告所辯稱上開存簿、提款卡係遺失乙節，自非
    可採。
  (二)況被告既已自承提款卡之密碼僅有伊一人知道（見警訊筆錄
    第3 頁），而被告於92年12月12日前往辦理補發存摺及提款
    卡後，並於92年12月15日變更密碼，直至其於92年12月18日
    辦理遺失為止，短短6 日內即有多筆語音密碼、更換密碼、
    卡片提款之交易記錄，如存摺、提款卡均已遺失，何以恰巧
    於被告當日領取提款卡及存摺並設定密碼後即出現多筆交易
    。另該存摺、提款卡苟係遺失之物，則在該帳戶可能隨時遭
    掛失止付之情況下，拾獲之人亦不可能以之作為詐財之用，
    而冒詐騙到之錢無法領出之風險，茲觀諸被告該郵局帳戶之
    出入明細，可知該帳戶自92年12月12日起至92年12月18日止
    ，有多筆以萬元為單位之款項進出，若使用該帳戶之人，無
    把握該帳戶沒有問題，不會遭掛失止付，當不會如此；綜上
    所述，本院認為被告所辯與經驗法則有違且與事實不符，顯
    係卸責之詞，不足採信。
  (三)雖證人乙○○於本院審理時證稱：「（知否被告有鳳山新甲
    郵局的帳號？）我不知道。但是他丟掉的時候我知道」等語
    （見本院94年6 月8 日審判筆錄，第82頁）。然證人乙○○
    於本院尚未詢問其關於被告上開郵局存摺是否有遺失一事，
    立即供述伊知悉被告遺失存摺之事等語，證人乙○○急於講
    述之態度，實有可疑，是其之證述是否可為被告有利之認定
    令人疑竇。再者，證人乙○○對於被告存摺有遺失一事，係
    經被告告知始得知一事，業據證人乙○○證稱：「（你如何
    知道被告存摺遺失？）因為被告丟掉時，有告訴我，我有叫
    他去辦遺失，後來因為我工作比較忙，我不知道他沒有去辦
    遺失。」、「（如何知道被告沒有去辦遺失？）這幾天被告
    收到傳票，他打電話給我父親，叫我父親作證，但是因為我
    父親工作忙。」、「（你的回答與上開問題，有何關連？）
    是被告收到法院的傳票後，被告才告訴我他沒有去辦遺失。
    」、「（被告何時告訴你存摺遺失？）去年的事。去年約一
    月中旬。詳細時間我忘記了。」、「（被告告訴你，他的存
    摺於何時？何地遺失？）他沒有告訴我。」等語（同上開審
    判筆錄，第83-84 頁），綜合證人乙○○之上開證詞，其係
    因為被告告知始知悉被告有遺失上開郵局存摺一事，並非證
    人乙○○有親見被告確有遺失郵局存摺之事，且被告供稱伊
    係於前年即92年12月12日即遺失上開存摺，然證人乙○○證
    稱被告係於93年1 月中旬始告知遺失存摺一事，故此，依證
    人乙○○之證詞，尚難以認定被告確實於92年12月12日有遺
    失上開郵局存摺等物而為被告有利之認定。
  (四)又目前金融機構對於個人開設存款帳戶，除須提供身分資料
    以供查核外，並無借用他人帳戶之理。而金融帳戶存摺亦事
    關個人財產權益之保障，其專有性甚高，除非本人或與本人
    具有親密或信賴者，難認有何特殊情況須將之交付他人使用
    ，若須交付他人使用，亦必深入瞭解用途及合理性，始會安
    心提供，且該等專有物品如落入不明人士手中，極易被利用
    為與財產犯罪有關之犯罪工具，此為吾人依一般生活認知所
    易於體察之常識。再現今犯罪集團或不法份子為掩飾其不法
    獲利行徑，且避免執法人員之追究處罰，經常誘使一般民眾
    提供金融機構帳戶存摺等資料，渠等再反覆以此帳戶供作對
    外詐騙或其他各種財產犯罪之不法用途使用，並藉此掩飾就
    各該重大犯罪所得財物，業經電視新聞及報章雜誌等大眾傳
    播媒體多所報導，政府亦極力宣導，其使民眾注意防範，則
    一般人本於生活經驗及認識，在客觀上當可預見完全不相識
    或不甚熟識之人要求提供金融機構存款帳戶之存摺、提款卡
    及其密碼等供其使用之行徑，往往與利用該帳戶進行詐騙或
    其他財產犯罪有密切關連，是被告對於提供帳戶而幫助詐騙
    集團作為收取詐欺他人所得之款項、財物之用途，自應有所
    認識，可見被告縱令因而幫助他人詐取財物，亦不違反其本
    意，被告有幫助詐欺之行為及不確定故意，至為灼然。本案
    事證明確，被告犯行洵堪認定，應依法論處。
二、核被告所為，係犯刑法第30條第1 項前段、第339 條第1 項
    之幫助詐欺取財既遂罪。本件被告僅係提供郵局帳戶存摺暨
    提款卡，並未實際參與詐欺過程，應依刑法第30條第2 項規
    定，依正犯之刑度減輕其刑。又被告曾於82年間因違反麻醉
    藥品管理條例案件，經本院以82年度訴字第645 號刑事判決
    判處應執行有期徒刑5 年2 月確定後，於82年6 月17日入監
    執行，於84年5 月19日縮短刑期假釋出監並付保護管束，復
    於假釋保護管束期間，於86年間同因違反麻醉藥品管理條例
    案件，經本院以86年度易字第2575號刑事判決判處有期徒刑
    6 月確定後，經撤銷假釋，應執行殘刑有期徒刑3 年5 月15
    日，而接續執行，於89年5 月2 日縮短刑期假釋出監並付保
    護管束，復於假釋保護管束期間前，因施用毒品案件，經撤
    銷假釋，應執行殘刑有期徒刑1 年16日，於92年1 月29日縮
    短刑期執行完畢等情，有台灣高等法院被告前案紀錄表及本
    院被告院內索引卡紀錄表各一件在卷可憑，是其於有期徒刑
    執行完畢後5 年內，再犯本件有期徒刑以上之罪，為累犯，
    應依刑法第47條規定加重其刑，並依法先加後減之。爰審酌
    被告枉顧提供個人帳戶予他人可能淪為犯罪集團犯罪之工具
    ，助長財產犯罪者遂行其詐欺取財之目的，同時使詐欺取財
    者得以隱匿真實身分，增加查緝詐欺集團之困難，助長犯罪
    氣焰，危害社會治安，且犯後否認犯行，不知悔悟之態度，
    惟被告於詐欺集團中，究屬提供帳戶使用之邊緣地位，並非
    主謀實際從事核心詐騙行為之人，犯罪情節較輕等一切情狀
    ，量處如主文所示之刑，並諭知易科罰金之折算標準。
據上論斷，應依刑事訴訟法第 299 條第 1 項前段，刑法第 339
條第1 項、第47條、第30條、第41條第1 項前段，罰金罰鍰提高
標準條例第1 條前段、第2 條，判決如主文。
本案經檢察官甲○○到庭執行職務。
中　　華　　民　　國　　94　　年　　6 　　月　　22　　日
                  刑事第七庭  審判長法  官  孫啟強
                                    法　官  蔡川富
                                    法  官  張茹棻
上正本證明與原本無異。
如不服本判決，應於判決送達後10日內，向本院提出上訴狀。
中　　華　　民　　國　　94　　年　　6 　　月　　23　　日
                                    書記官  李忠霖
附錄本件論罪科刑法條
刑法第339條第1項：
意圖為自己或第三人不法之所有，以詐術使人將本人或第三人之
物交付者，處5 年以下有期徒刑、拘役或科或併科1000元以下罰
金。
